【裁判字號】    99,易,1290
【裁判日期】    990730
【裁判案由】    竊盜
【裁判全文】
臺灣高雄地方法院刑事判決              99年度易字第1290號
公  訴  人  臺灣高雄地方法院檢察署檢察官
被      告  乙○○
上列被告因竊盜案件，經檢察官提起公訴（98年度偵字第27950
號），本院判決如下：
    主  文
乙○○無罪。
    理  由
一、證據能力部分：
  (一)被告以外之人於偵查中向檢察官所為陳述，除顯有不可信之
    情況者外，得為證據，刑事訴訟法第159 條之1 第2 項定有
    明文。偵查中對被告以外之人（包括證人、鑑定人、告訴人
    、被害人及共同被告等）所為之偵查筆錄，或被告以外之人
    向檢察官所提之書面陳述，性質上均屬傳聞證據。惟現階段
    刑事訴訟法規定檢察官代表國家偵查犯罪、實施公訴，依法
    其有訊問被告、證人及鑑定人之權，證人、鑑定人且須具結
    ，而實務運作時，檢察官偵查中向被告以外之人所取得之陳
    述，原則上均能遵守法律規定，不致違法取供，其可信度極
    高，職是，被告以外之人前於偵查中已具結而為證述，除反
    對該項供述得具有證據能力之一方，已釋明「顯有不可信之
    情況」之理由外，不宜以該證人未能於審判中接受他造之反
    對詰問為由，即遽指該證人於偵查中之陳述不具證據能力。
    查本件證人丙○○、賴東曉於檢察官偵查中所為之陳述，既
    依法具結，並無證據顯示檢察官在偵查時有不法取供之情形
    ，亦查無證據顯示有顯不可信之情況，依上開說明，證人阮
    金紅於偵查中之證述即有證據能力。
  (二)被告以外之人於檢察事務官、司法警察官或司法警察調查中
    所為之陳述，與審判中不符時，其先前之陳述具有較可信之
    特別情況，且為證明犯罪事實存否所必要者，得為證據，刑
    事訴訟法第159 條之2 定有明文。本件證人丙○○、賴東曉
    雖均曾於警詢中陳述目擊本案發生經過，然於本院審理中未
    據聲請傳喚其等2 人作證，自無比較先後陳述內容是否相符
    可言，依前開規定意旨，證人丙○○、賴東曉於警詢之陳述
    應無證據能力。
二、公訴意旨略以：被告乙○○意圖為自己不法所有，於民國98
    年8 月22日13時許，在高雄市前金區○○○路256 號3 樓告
    訴人丙○○寢室內，趁丙○○不注意之際，打開丙○○床邊
    抽屜，竊取丙○○置放抽屜內之發票及現金新臺幣（下同）
    2 千元，得手後為丙○○發現，被告乃將竊取之發票3 張丟
    在丙○○床上後，下樓逃逸離去。因認被告涉犯刑法第320
    條第1 項之竊盜罪嫌等語。並以被告之供述、證人丙○○、
    賴東曉之證述，為其主要論據。
三、按犯罪事實應依證據認定之，無證據不得認定犯罪事實，又
    不能證明被告犯罪或其行為不罰者，應諭知無罪之判決，刑
    事訴訟法第154 條第2 項、第301 條第1 項分別定有明文。
    次按認定不利於被告之事實，須依積極證據，茍積極之證據
    本身存有瑕疵而不足為不利於被告事實之認定，即應為有利
    於被告之認定，更不必有何有利之證據，而此用以證明犯罪
    事實之證據，猶須於通常一般人均不至於有所懷疑，堪予確
    信其已臻真實者，始得據以為有罪之認定，倘其證明尚未達
    到此一程度，而有合理性之懷疑存在，致使無從為有罪之確
    信時，即應為無罪之判決（最高法院82年度臺上字第163 號
    判決、76年臺上字第4986號、30年上字第816 號等判例意旨
    參照）。次按告訴人之指訴，係以使被告受刑事訴追為目的
    ，是以告訴人之指訴為證據方法，除其指訴須無瑕疵，且應
    有查與事實相符之佐證，始得資為判決之基礎（最高法院52
    年台上字第1300號、61年台上字第3099號判例意旨參照）。
四、訊據被告固承認有前往告訴人丙○○居住之老人養護中心並
    自其抽屜內拿取發票之事實，惟堅詞否認有何竊盜之犯行，
    辯稱：我平時就有向丙○○拿發票對獎，當天我要向丙○○
    借2 千元，丙○○不借，我們吵一架後，我就下樓離開，我
    沒有偷丙○○的發票或現金等語。經查：
  (一)被告於98年8 月22日13時許，前往高雄市前金區○○○路
    256 號3 樓（孝升老人養護中心）之丙○○寢室內，並曾開
    啟丙○○之抽屜拿取統一發票之事實，業據被告供陳屬實，
    且有證人丙○○、賴東曉證述其等均見當日被告打開抽屜拿
    發票之情節可憑，固堪認定。惟查，被告與告訴人丙○○原
    有相識乙情，除據被告供陳在卷外，並為丙○○所不否認，
    且有證人賴曉東所證：「被告偶爾會來找丙○○聊天」等語
    可資佐認（偵卷第19頁），應為屬實。次依證人丙○○就被
    告拿取發票過程所證：「案發當天下午1 點，我在睡午覺，
    被告進來就直接開我房間抽屜，我醒過來問她要做什麼，她
    說要找發票，她拿2 張發票在手上，她叫我一起下樓講話，
    我不願意，她又叫我去7-11買思樂冰給她吃，我也不願意，
    她又開我的抽屜，說要找發票，結果又拿了1 張發票在手上
    ；抽屜就在我的床邊，被告開抽屜時，我在床上，她也坐在
    床上」（偵卷第5 頁），亦見被告與丙○○平日應素有交情
    ，且其打開丙○○之抽屜拿發票時，丙○○即在旁見聞，兩
    人並有所對話，而未見丙○○加以阻止，是被告辯稱其平常
    就有向丙○○拿發票對獎，其沒有竊取發票之意思乙節，尚
    非無稽，且綜觀丙○○本件告訴意旨，係針對「現金」2 千
    元遭竊而發，並未指訴被告亦有竊取「發票」之事，由此足
    徵公訴意旨所指被告竊盜「發票」部分，已有誤會。
  (二)又關於丙○○指訴被告竊取其現金2 千元乙節，固據其於偵
    查中證稱：「被告於98年8 月21日中午來找我，我室友有看
    到她，晚上我打電話問她有什麼事，她說要跟我借2 千元，
    我不同意，隔天下午1 點我在睡午覺，她進來就直接開我房
    間抽屜；後來她看見我抽屜內有6 千9 百元，錢在手上就跑
    出去，我有追出去；後來我回房間看，只剩下4 千9 百元，
    差了2 千元」，然經檢察官向其確認究有無看見被告拿錢之
    舉動，其又證稱：「我有看見被告兩次開我抽屜，因為我視
    力不好，『好像』有看見他手上有拿我的錢，我才趕快下去
    追他」（偵卷第5 頁），顯然丙○○並未清楚直擊被告拿取
    其現金之舉措，且關於丙○○指陳其抽屜內原放有6 千9 百
    元現金及事發後僅存4 千9 百元乙節，卷內亦查無相當之事
    證可資憑佐，自不能率予採認。另外，在場證人賴東曉亦證
    稱其雖有看見被告開丙○○的抽屜拿發票及將2 、3 張丟在
    丙○○床上後離開，但未看見被告拿錢等語（偵卷第19頁、
    第20頁），同未明確證述目擊被告有拿取現金離去，自亦不
    足執為不利被告之認定。復參以當日陪同被告至該老人養護
    中心之證人丁○○具結證稱：「當天我與被告一起去養老院
    找丙○○，被告不久後就氣呼呼跑下樓；被告上樓時，沒有
    帶包包或其他東西，下樓時，手上也沒有拿錢」等語（本院
    卷第17頁、第18頁），則被告所辯丙○○拒絕借其2 千元，
    兩人吵架後，其就下樓離開乙節，尚非無稽，並衡以案發時
    丙○○及其室友賴東曉均有在場，被告苟意欲行竊，又豈會
    在此眾目睽視情況下為之？足見被告是否有公訴人所指竊盜
    丙○○現金之犯行，尚有疑義。
五、本件證人即告訴人丙○○之指述既有上開瑕疵可指，復查無
    其他可資互核勾稽之證據相佐，依前述判例意旨，此部分自
    無法單憑證人丙○○片面有瑕疵之指述資為認定被告有罪之
    依憑，應認不能證明被告犯罪，故依刑事訴訟法第301 條第
    1 項規定，諭知被告無罪之判決。
據上論斷，應依刑事訴訟法第301 條第1 項前段，判決如主文。
本案經檢察官甲○○到庭執行職務。
中    華    民    國    99    年    7     月    30    日
                  刑事第八庭  法  官  蔣志宗
以上正本證明與原本無異。
如不服本判決應於收受送達後10日內向本院提出上訴書狀，並應
敘述具體理由；如未敘述上訴理由者，應於上訴期間屆滿後20日
內向本院補提理由書（均須按他造當事人之人數附繕本）「切勿
逕送上級法院」。
中    華    民    國    99    年    7     月    30    日
                              書記官  李崑良

司法院資訊處製作；財團法人民間司法改革基金會備份。
